【裁判字號】    99,訴,1351
【裁判日期】    991220
【裁判案由】    違反毒品危害防制條例
【裁判全文】
臺灣彰化地方法院刑事判決              99年度訴字第1351號
公  訴  人  臺灣彰化地方法院檢察署檢察官
被      告  黃富典
上列被告因毒品危害防制條例案件，經檢察官提起公訴（99年度
毒偵字第1580號），因被告於準備程序中為有罪之陳述，經合議
庭裁定由受命法官進行簡式審判程序，本院判決如下：
    主  文
黃富典施用第二級毒品，累犯，處有期徒刑柒月。又施用第一級
毒品，累犯，處有期徒刑拾月，扣案之第一級毒品海洛因壹包（
驗餘淨重零點壹壹肆壹公克）沒收銷燬之，而斜口吸管壹支沒收
。應執行有期徒刑壹年月，扣案之第一級毒品海洛因壹包（驗
餘淨重零點壹壹肆壹公克）沒收銷燬之，而斜口吸管壹支沒收。
    事  實
一、黃富典前於民國（下同）87年間因施用毒品案件，經臺灣南
    投地方法院（下稱南投法院）裁定送觀察、勒戒後，認有繼
    續施用毒品之傾向，經檢察官聲請強制戒治，而經南投法院
    裁定入戒治處所施以強制戒治，嗣戒治屆滿3 月，其成效經
    評定為合格，認無繼續戒治之必要，經南投法院以88年度毒
    聲字第44號裁定停止戒治，所餘戒治期間並付保護管束，至
    戒治期滿未經撤銷上開停止強制戒治之裁定，視為執行完畢
    ，並經臺灣南投地方法院檢察署檢察官以88年度戒毒偵字第
    4 號為不起訴處分確定。其於執行強制戒治完畢釋放後五年
    內，因施用一、二級毒品，經臺灣新竹地方法院（下稱新竹
    法院）以91年度訴字第457 號分別判處有期徒刑1 年、7 月
    ，應執行有期徒刑1 年5 月而確定（撤回上訴確定，下稱第
    1 案），又因搶奪案件，經新竹法院以91年度訴字第417 號
    判處有期徒刑1 年（下稱第2 案件），上開1 、2 案件（共
    3 罪）經新竹法院以92年度聲字252 號裁定定應執行刑2 年
    4 月確定，其於94年2 月5 日假釋出監，而於94年9 月1日
    假釋期滿未被撤銷假釋視為執行完畢。詎仍不知悔改，基於
    施用第二級毒品甲基安非他命之犯意，於99年8 月20日下午
    6 時許，在南投縣鹿谷鄉○○路路旁之其父親車上，先將甲
    基安非他命粉末置入玻璃管內，再以燒烤吸食煙霧方式，施
    用第二級毒品甲基安非他命1 次。另基於施用第一級毒品海
    洛因之犯意，於99年8 月21日下午6 時，在上開同一處所，
    先以斜口吸管將海洛因粉末摻入香煙內，再點燃吸食煙霧方
    式，施用第一級毒品海洛因1 次。嗣於99年8 月23日凌晨零
    時47分許，行經彰化縣員林鎮○○○○道，因行跡可疑，經
    警攔停，其於偵查犯罪職權之機關或個人尚未發覺其涉有上
    開犯罪前，主動向員警坦認前開施用甲基安非他命及海洛因
    等犯行而自首，並接受裁判，並取出其身上已使用過之斜口
    吸管1 支及第一級毒品海洛因1 小包（淨重0.1174公克，驗
    餘淨重0.1141公克）供警查扣，並同意員警採集其尿液送驗
    ，結果呈嗎啡、甲基安非他命、安非他命及可待因陽性反應
    ，而查悉上情。
二、案經彰化縣警察局員林分局報請臺灣彰化地方法院檢察署檢
    察官偵查起訴。
    理  由
一、上揭事實，迭據被告黃富典於警詢、偵查及本院審理時均坦
    承不諱，且其於99年8 月23日為警所採驗之尿液，經臺灣彰
    化地方法院檢察署委託警方送請詮昕科技股份有限公司檢驗
    結果，確呈嗎啡、甲基安非他命、安非他命及可待因等陽性
    反應，此有彰化縣警察局員林分局委託檢驗尿液代號與真實
    姓名對照表1 張及詮昕科技股份有限公司出具濫用藥物尿液
    檢驗報告1 紙附卷可稽，並有斜口吸管1 支扣案在卷。又扣
    案之白色粉末1 包，經送行政院衛生署草屯療養院鑑定結果
    ，確含第一級毒品海洛因成分無訛，此有該院99年10月5 日
    草療鑑字第0990900247號鑑定書1 份附卷可稽，據上事證，
    並足徵被告前開施用第二級毒品甲基安非他命及第一級毒品
    海洛因各1 次之自白核與事實相符，堪可採為論罪科刑之依
    據。
二、按海洛因為毒品危害防制條例第2 條第2 項第1 款所稱之第
    一級毒品，不得施用、持有。次按，毒品危害防制條例於92
    年7 月9 日修正公布，自93年1 月9 日施行，其中第20條、
    第23條將施用毒品之刑事處遇程序，區分為「初犯」及「5
    年內再犯」、「5 年後再犯」。依其立法理由之說明：「初
    犯」，經觀察、勒戒或強制戒治後，應為不起訴處分或不付
    審理之裁定；經觀察、勒戒或強制戒治執行完畢釋放後，「
    5 年內再犯」者，因其再犯率甚高，原實施之觀察、勒戒及
    強制戒治既已無法收其實效，爰依法追訴或裁定交付審理。
    至於經觀察、勒戒或強制戒治執行完畢釋放後，「5 年後再
    犯」者，前所實施之觀察、勒戒或強制戒治已足以遮斷其施
    用毒品之毒癮，為期自新及協助其斷除毒癮，仍適用「初犯
    」規定，先經觀察、勒戒或強制戒治之程序。從而依修正後
    之規定，僅限於「初犯」及「5 年後再犯」二種情形，始應
    先經觀察、勒戒或強制戒治程序。倘被告於5 年內已再犯，
    經依法追訴處罰（包括安保處分），縱其第三次（或第三次
    以上）再度施用毒品之時間，在初犯經觀察、勒戒或強制戒
    治執行完畢釋放5 年以後，已不合於「5 年後再犯」之規定
    ，且因已於「5 年內再犯」，顯見其再犯率甚高，原實施觀
    察、勒戒或強制戒治，已無法收其實效，即應依該條例第10
    條處罰。至於第三次（或第三次以上）施用毒品之時間，是
    否宜有期間限制？以多久為適宜？則分屬刑事政策、專門醫
    學之範圍，非審判機關所能決定，有待循立法途徑解決（最
    高法院95年5 月9 日95年度第7 次刑事庭會議及97年9 月9
    日97年度第5 次刑事庭會議決議參照）。查，被告前於87年
    間因施用毒品案件，經南投法院裁定送觀察、勒戒後，認有
    繼續施用毒品之傾向，經檢察官聲請強制戒治，而經南投法
    院裁定入戒治處所施以強制戒治，嗣戒治屆滿3 月，其成效
    經評定為合格，認無繼續戒治之必要，經南投法院以88年度
    毒聲字第44號裁定停止戒治，所餘戒治期間並付保護管束，
    至戒治期滿未經撤銷上開停止強制戒治之裁定，視為執行完
    畢，並經臺灣南投地方法院檢察署檢察官以88年度戒毒偵字
    第4 號為不起訴處分確定，其於執行強制戒治完畢釋放後五
    年內，因施用一、二級毒品，經新竹法院以91年度訴字第45
    7 號分別判處有期徒刑1 年、7 月，應執行有期徒刑1 年5
    月而確定等情，有臺灣高等法院被告前案紀錄表及臺灣彰化
    地方法院檢察署刑案資料查註紀錄表各1 份在卷足憑；是被
    告本件施用第一、二級毒品之犯行，雖已逾第一次觀察勒戒
    及強制戒治執行完畢釋放後5 年之期間，然被告既曾於觀察
    勒戒執行完畢釋放5 年內再犯，並經依法判處徒刑，已不合
    於條文所定「5 年後再犯」之要件，即與毒品危害防制條例
    第20條第3 項所定適用初犯之規定不符，揆諸首揭決議意旨
    ，本件被告已於「5 年內再犯」，甚至三犯，顯見其再犯率
    甚高，無論其「5 年內再犯」之時點係於上開修法前或後，
    亦無論其後各次施用毒品之犯行，是否已逾第一次觀察勒戒
    或強制戒治執行完畢後5 年，均毋須再重新施予觀察、勒戒
    或強制戒治之處遇程序，而應依毒品危害防制條第23條第2
    項規定，逕予訴追處罰。綜上所述，本件犯罪事證明確，被
    告前開犯行洵堪認定，應予依法論科。
三、核被告所為，係犯毒品危害防制條例第10條第1 項、第2 項
    之施用第一級、第二級毒品罪。被告持有第一、二級毒品進
    而施用，其持有第一、二級毒品之低度行為，各為其施用第
    一、二級毒品之高度行為吸收，不另論罪。被告所犯施用第
    一級毒品海洛因及施用第二級毒品甲基安非他命之犯行，犯
    意各別，應予分論併罰。又被告有上開事實欄所載之前科紀
    錄，有臺灣高等法院被告前案紀錄表、臺灣彰化地方法院檢
    察署刑案資料查註紀錄表各1 份在卷可憑，其於有期徒刑執
    行完畢後，5 年內故意再犯本件有期徒刑以上之罪，均為累
    犯，應分別依刑法第47條第1 項之規定加重其刑。再被告就
    施用甲基安非他命及海洛因等犯行，均於偵查犯罪職權之機
    關或個人尚未發覺前，主動向員警坦認有前開犯行而自首，
    且表示願意接受裁判等情，已據被告供述在卷，並有被告之
    警詢筆錄在卷可考，爰依刑法第62條前段之規定，得減輕其
    刑（依法先加後減）。爰審酌被告素行不佳，及其施用毒品
    之動機、目的、方法、不知珍惜身體、施用毒品所生危害，
    暨其犯後坦承犯行等一切情狀，分別量處如主文所示之刑，
    並定其應執行刑，以示懲儆。
四、至查獲之扣案第一級毒品海洛因1 包（驗餘淨重0.1141公克
    ) ，為查獲之第一級毒品，爰依毒品危害防制條例第18條第
    1 項前段宣告沒收銷毀；斜口吸管1 支係被告所有，供施用
    第一級毒品所用之物，業據被告供承在卷，應依刑法第38條
    第1 項第2 款規定宣告沒收之。
據上論斷，應依刑事訴訟法第273 條之1 第1 項、第299 條第1
項前段，毒品危害防制條例第10條第1 項、第2 項、第18條第1
項前段，刑法第11條前段、第47條第1 項、第62條、第51條第5
款、第38條第1 項第2 款，判決如主文。
本案經檢察官楊聰輝到庭執行職務。
中    華    民    國    99    年    12    月    20    日
                  刑事第九庭          法  官  鮑慧忠
以上正本證明與原本無異。
如不服本判決應於收受判決後10日內向本院提出上訴書狀，並應
敘述具體理由；其未敘述上訴理由者，應於上訴期間屆滿後20日
內向本院補提理由書狀(均須按他造當事人之人數附繕本)「切勿
逕送上級法院」。
中    華    民    國    99    年    12    月    20    日
                                    書記官  林子惠
附錄本案論罪科刑法條全文：
毒品危害防制條例第10條
施用第一級毒品者，處 6 月以上 5 年以下有期徒刑。
施用第二級毒品者，處 3 年以下有期徒刑。

司法院資訊處製作；財團法人民間司法改革基金會備份。
